臺灣高雄地方法院刑事判決　　　　　　　110年度訴字第597號
公　訴　人　臺灣高雄地方檢察署檢察官
被　　　告　王瓊華　


　　　　　　王秀女　


　　　　　　李莊金笑


上一人　之
指定辯護人　本院公設辯護人　黃秋葉
上列被告因偽證案件，經檢察官提起公訴（109年度偵字第00000
號），因被告於準備程序中就被訴事實為有罪之陳述，經本院告
知簡式審判程序意旨，並聽取公訴人、被告與辯護人意見後，由
合議庭裁定進行簡式審判程序，判決如下：
    主  文
王瓊華犯偽證罪，處有期徒刑參月。緩刑貳年，並應於判決確定
之日起壹年內，向公庫支付新臺幣參萬元。
王秀女犯偽證罪，處有期徒刑參月。緩刑貳年，並應於判決確定
之日起壹年內，向公庫支付新臺幣參萬元。
李莊金笑犯偽證罪，處有期徒刑參月。緩刑貳年，並應於判決確
定之日起壹年內，向公庫支付新臺幣參萬元。
    事實及理由
一、本件被告王瓊華、王秀女、李莊金笑所犯非死刑、無期徒刑
    、最輕本刑三年以上有期徒刑之罪或高等法院管轄第一審之
    案件，於本院準備程序進行中就被訴事實為有罪陳述，經告
    知簡式審判程序之旨，並聽取公訴人、被告王瓊華、王秀女
    、李莊金笑及公設辯護人之意見後，由本院依刑事訴訟法第
    273條之1第1 項規定，裁定進行簡式審判程序。又依刑事訴
    訟法第273條之2、同法第159條第2項規定，簡式審判程序不
    適用傳聞法則有關限制證據能力之相關規定，合先敘明。
二、本件犯罪事實、證據，除就證據部分補充「被告王瓊華、王
    秀女、李莊金笑於本院準備程序中之自白及臺灣高等法院高
    雄分院109年度上訴字第1047 號刑事判決」外，其餘與檢察
    官起訴書之記載相同，爰依刑事訴訟法第310條之2準用第45
    4條第2項規定引用之（如附件）。
三、論罪科刑：
  ㈠按刑法上之偽證罪，為形式犯，不以結果之發生為要件，證
    人於供前或供後具結而就案情有重要關係事項，故為虛偽陳
    述，其犯罪即成立，而該罪所謂於案情有重要關係之事項，
    則指該事項之有無，足以影響於裁判之結果者而言，至於其
    虛偽陳述，法院已否採為裁判或檢察官據為處分之基礎，或
    有無採為基礎之可能，皆於偽證罪之成立無影響（最高法院
    71年台上字第8127號、76年度台上字第5252號判決意旨參照
    ）。查被告王瓊華、王秀女、李莊金笑於起訴書所載之本院
    108年度訴字第114號另案被告葉宗霖所涉虛偽遷徙戶籍投票
    案件法院審理中，就有無與另案被告葉宗霖共同為增加選票
    而虛偽遷徙戶籍以取得投票權乙節，亦即此與該案情有重要
    關係之事項，為起訴書附表（審理中證述欄位）所載之虛偽
    陳述，自有使裁判陷於錯誤之危險，縱被告王瓊華、王秀女
    、李莊金笑該等不實陳述雖未為歷審法院採信，猶無礙於被
    告王瓊華、王秀女、李莊金笑偽證犯行之成立。
  ㈡核被告王瓊華、王秀女、李莊金笑所為，均係犯刑法第168
    條之偽證罪。
  ㈢爰以行為人之責任為基礎，審酌被告王瓊華、王秀女、李莊
    金笑於另案被告葉宗霖所涉虛偽遷徙戶籍投票案件作證時，
    就案情重要關係之事項為虛偽之證言，對國家司法審判產生
    危害，妨害司法正義之實現，本不宜寬貸；惟念被告王瓊華
    、王秀女、李莊金笑於本院審理時坦承犯行，態度尚佳；兼
    衡被告王瓊華自陳國中畢業之智識程度、目前在海產店作臨
    時工、月收入不高、先前為單親獨自扶養小孩（見本院卷第
    48至49頁）；被告王秀女自陳高中畢業之智識程度、目前無
    業，育有成年子女（見本院卷第48至49頁）；被告李莊金笑
    自陳國小肄業之智識程度、配偶已過世、育有一名患有憂鬱
    症長達20年之子女、本身患有高血壓及憂鬱症、身體狀況不
    佳（見本院卷第48至49頁），以及其等於本案犯罪之動機、
    手段等一切情狀，分別量處如主文所示之刑。
  ㈣另被告王瓊華、王秀女、李莊金笑均未曾因故意犯罪受有期
    徒刑以上刑之宣告，有臺灣高等法院被告前案紀錄表在卷可
    憑，可見被告王瓊華、王秀女、李莊金笑均因一時失慮誤觸
    刑典，且犯後坦承全部犯行，尚有幡然悔悟之心，經此偵審
    程序及刑之宣告後，當能知所警惕，信無再犯之虞，因認所
    宣告之刑以暫不執行為適當，爰依刑法第74條第1項第1款之
    規定，併予宣告緩刑2 年，以啟自新，又為督促被告尊重法
    治之觀念，且能回饋社會以修復其犯行對法秩序之破壞，本
    院認有賦予被告一定負擔之必要，爰依刑法第74條第2項第4
    款規定，命被告王瓊華、王秀女、李莊金笑皆應於本判決確
    定後1年內向公庫支付新臺幣（下同）3萬元，以示警惕。
據上論斷，應依刑事訴訟法第273條之1第1項、第299條第1 項前
段、第310條之2、第454條第2項，刑法第168條、第74條第1項第
1款、74條第2項第4款，判決如主文。
本案經檢察官林芝君提起公訴，檢察官劉淑慧到庭執行職務。
中    華    民    國   110    年    10     月    29   日
                  刑事第一庭  法  官  侯弘偉
以上正本證明與原本無異。
如不服本判決應於收受判決後20日內向本院提出上訴書狀，並應
敘述具體理由。其未敘述上訴理由者，應於上訴期間屆滿後20日
內向本院補提理由書(均須按他造當事人之人數附繕本)「切勿逕
送上級法院」。
因疫情而遲誤不變期間，得向法院聲請回復原狀。
中    華    民    國   110    年    10    月    29    日
                              書記官  劉冠宏
附錄本案法條：
中華民國刑法第168條
（偽證罪）
於執行審判職務之公署審判時或於檢察官偵查時，證人、鑑定人
、通譯於案情有重要關係之事項，供前或供後具結，而為虛偽陳
述者，處7年以下有期徒刑。
　
附件：
臺灣高雄地方檢察署檢察官起訴書
                                    109年度偵字第16514號
    被      告  王瓊華  女  55歲（民國00年00月00日生）
                        住高雄市○○區○○街0巷000號
                        國民身分證統一編號：Z000000000號
                王秀女  女  49歲（民國00年0月00日生）
                        住高雄市○○區○○○路000號
                        國民身分證統一編號：Z000000000號
    上  ２  人
    選任辯護人  蘇昱銘律師
                李莊金笑
                        女  65歲（民國00年0月00日生）
                        住高雄市○○區○○○路000號
                        國民身分證統一編號：Z000000000號
　
    選任辯護人  黃柔雯律師
上列被告因偽證案件，業經偵查終結，認應提起公訴，茲將犯罪
事實及證據並所犯法條分敘如下：
        犯罪事實
一、王瓊華、王秀女、李莊金笑基於偽證之犯意，於民國108年8
    月26日上午，在臺灣高雄地方法院(下稱高雄法院)刑事第三
    法庭，分別以證人身份於供前具結後，就葉宗霖涉嫌虛偽遷
    徙戶籍投票案件(108年度訴字第114號案件，下稱前案)作證
    ，針對渠等與葉宗霖有無共同為增加選票而虛偽遷徙戶籍以
    取得投票權此與案情有重要關係之事項，為與偵查中具結證
    述相異之虛偽證言(詳附表內容)，足以影響國家審判權行使
    之正確性。
二、案經本署檢察官簽分偵辦。
        證據並所犯法條
一、證據清單
┌──┬────────────┬───────────────┐
│編號│證  據  名  稱          │待    證    事    項          │
├──┼────────────┼───────────────┤
│1   │被告王瓊華於偵查中之供述│被告王瓊華坦承於偵查及審理中均│
│    │                        │有具結作證之事實。            │
├──┼────────────┼───────────────┤
│2   │被告王秀女於偵查中之供述│被告王秀女坦承於偵查及審理中均│
│    │                        │有具結作證之事實。            │
├──┼────────────┼───────────────┤
│3   │被告李莊金笑於偵查中之供│被告李莊金笑坦承於偵查及審理中│
│    │述                      │均有具結作證之事實。          │
├──┼────────────┼───────────────┤
│4   │高雄地院108年度訴字第114│證明被告王瓊華等3人虛偽陳述之 │
│    │號妨害投票案件108年8月26│犯罪事實。                    │
│    │日審判筆錄              │                              │
├──┼────────────┼───────────────┤
│5   │107年選他字第301號本署檢│證明被告王瓊華等3人於前案之偵 │
│    │察官107年12月25日訊問筆 │訊時，可自行陳述經過，然渠等偵│
│    │錄、筆錄錄影光碟暨光碟勘│訊具結所述與審理具結所述內容相│
│    │驗筆錄                  │異之事實。                    │
├──┼────────────┼───────────────┤
│6   │高雄地院108年選訴字第114│佐證上開犯罪事實。            │
│    │號刑事判決              │                              │
└──┴────────────┴───────────────┘
二、核被告王瓊華等3人所為，均係犯刑法第168條之偽證罪嫌。
三、依刑事訴訟法第251條第1項提起公訴。
    此  致
臺灣高雄地方法院
中    華    民    國   110    年    4     月    16    日
                              檢  察  官  林 芝 君
上正本證明與原本無異
中    華    民    國   110    年    5     月    4     日
                              書  記  官  林 靜 君
　
附錄本案所犯法條全文
中華民國刑法第168條
（偽證罪）
於執行審判職務之公署審判時或於檢察官偵查時，證人、鑑定人
、通譯於案情有重要關係之事項，供前或供後具結，而為虛偽陳
述者，處 7 年以下有期徒刑。
　
附表
┌───┬────┬──────────┬────────────┐
│編號  │被告    │偵查中證述          │審理中證述              │
├───┼────┼──────────┼────────────┤
│1     │王瓊華  │因為我欠郭美玲人情太│我在地檢署陳述為了選舉遷│
│      │        │多了，這次他先生葉宗│戶口是不實在的。我跟檢察│
│      │        │霖要選里長，我就說不│官這樣講，是因為第一次上│
│      │        │然我把戶籍遷到你那邊│法庭很害怕，亂講出來。我│
│      │        │支持你，但是我有強調│沒有跟郭美玲講過要支持她│
│      │        │選舉結束要把戶籍遷回│先生選舉的內容，因為害怕│
│      │        │來，因為家裡沒大人不│我就亂講，我不是要支持葉│
│      │        │行，所以我是因為選舉│宗霖選里長，不是選票的問│
│      │        │才遷過去的。        │題。我也沒有跟郭美玲或葉│
│      │        │                    │宗霖講選舉完後戶口就要遷│
│      │        │                    │回去。                  │
├───┼────┼──────────┼────────────┤
│2     │李莊金笑│因為葉宗霖常常在生病│我沒有跟檢察官說是為了選│
│      │        │，我欠他這一份人情，│舉遷戶籍到葉宗霖那邊去，│
│      │        │才想要遷戶籍投給他，│也不是因為欠葉宗霖人情才│
│      │        │我打給葉宗霖說常麻煩│想要把戶籍遷過去，我遷戶│
│      │        │他幫我處理事情，所以│籍之後拜託葉宗霖，他都會│
│      │        │要遷戶口到他那里，請│拿米過來給我，我想說欠他│
│      │        │他幫我辦遷戶口，他應│人情，沒有什麼可以報答的│
│      │        │該知道我遷戶口要投給│。                      │
│      │        │他。                │                        │
├───┼────┼──────────┼────────────┤
│3     │王秀女  │我是因為選舉的關係遷│我的偵訊筆錄是亂講的，我│
│      │        │入現戶籍地，我麻煩葉│不知道我在地檢署為什麼會│
│      │        │宗霖幫我辦，他知道我│這樣說，實際上沒有這回事│
│      │        │是為了投票遷過去，但│。                      │
│      │        │他不知道我實際支持誰│                        │
│      │        │。                  │                        │
└───┴────┴──────────┴────────────┘